臺灣臺南地方法院民事判決
                                    107年度重訴字第108號
原      告  周漢偉  
            周松哉  
共      同
訴訟代理人  湯金全律師
被      告  陳瑞祥  

            陳瑞成  

            陳輝男  
            陳永泰  
            陳清娥  
            徐咏歆  
            徐志豪  

            李明陽  
            李進榮  
            周李珍嬌
            李保興  
            陳黃請  
            陳永昌  

            陳玉釧  
            陳姿伶  
            陳永豐  
上列當事人間請求拆屋還地事件，本院於民國108 年7 月11日言
詞辯論終結，判決如下：
    主    　文
被告應將坐落臺南市○○區○里段○○○○○○○地號土地上如
附圖編號Ｂ所示之鐵皮平房、編號Ｃ所示之樹木、編號Ｄ所示之
無屋頂平房、編號Ｅ所示之水泥圓槽、編號Ｆ所示之水泥圓槽、
編號Ｇ所示面積三十八平方公尺之磚造平房拆除，並將上開土地
返還原告周漢偉及其他共有人。
被告應將坐落臺南市○○區○里段○○○○○○○地號土地上如
附圖編號Ｇ所示面積一九五平方公尺之磚造平房、編號Ｈ所示之
花圃、編號Ｉ所示之花圃拆除，並將上開土地返還原告周松哉及
其他共有人。
被告徐咏歆、徐志豪應將坐落臺南市○○區○里段○○○○○○
○地號土地上如附圖編號Ａ所示之鐵圍籬拆除，並將上開土地返
還原告周漢偉及其他共有人。
訴訟費用由被告負擔。
本判決第一項於原告周漢偉以新臺幣叁拾玖萬元為被告供擔保後
，得假執行。
本判決第二項於原告周松哉以新臺幣壹佰貳拾伍萬元為被告供擔
保後，得假執行。
本判決第三項於原告周漢偉以新臺幣肆萬壹仟元被告徐咏歆、徐
志豪供擔保後，得假執行。
    事實及理由
壹、程序方面：
一、按訴狀送達後，原告不得將原訴變更或追加他訴，但請求之
    基礎事實同一者，不在此限；不變更訴訟標的，而補充或更
    正事實上或法律上之陳述者，非為訴之變更或追加，民事訴
    訟法第255 條第1 項第2 款、第256 條分別定有明文。本件
    原告起訴時係以陳瑞祥、陳林錦為被告，並聲明：被告應將
    坐落臺南市○○區○里段0000000 地號土地（面積675 平方公
    尺，下稱1081-35 地號土地）上之地上物除去，將土地返還
    原告周漢偉及其他共有人；被告應將坐落同段1081-46 地號
    土地（面積1,250 平方公尺，下稱1081-46 地號土地，與10
    81-35 地號土地合稱系爭土地）上之地上物除去，將土地返
    還原告周松哉及其他共有人（見補字卷第13頁）。嗣於本院
    審理中追加陳瑞成、陳輝男、陳永泰、陳清娥、徐咏歆、徐
    志豪、李明陽、李進榮、周李珍嬌、李保興、陳黃請、陳永
    昌、陳玉釧、陳姿伶、陳永豐為被告，並變更聲明為：㈠被
    告應將如臺南市佳里地政事務所土地複丈成果圖（下稱附圖
    ）編號Ｂ所示之鐵皮平房、編號Ｃ所示之樹木、編號Ｄ所示之
    無屋頂平房、編號Ｅ所示之水泥圓槽、編號Ｆ所示之水泥圓槽
    、編號Ｇ所示面積38平方公尺之磚造平房拆除，並將上開土
    地返還原告周漢偉及其他共有人。㈡被告應將如附圖編號Ｇ面
    積195 平方公尺之磚造平房、編號Ｈ之花圃、編號Ｉ之花圃拆
    除，並將上開土地返還原告周松哉及其他共有人。㈢被告徐
    咏歆、徐志豪應將如附圖編號Ａ所示之鐵圍籬拆除，並將上
    開土地返還原告周漢偉及其他共有人（見本院卷二第191 頁
    至第192 頁）。經查，原告上開所為訴之變更中，其追加陳
    瑞成、陳輝男、陳永泰、陳清娥、徐咏歆、徐志豪、李明陽
    、李進榮、周李珍嬌、李保興、陳黃請、陳永昌、陳玉釧、
    陳姿伶、陳永豐部分，乃係依據同一所有物返還之法律關係
    所請求，其請求之基礎事實，核與其起訴事實同一；另就拆
    除地上物位置及面積之更正，要屬補充及更正事實上之陳述
    ，非為訴之變更追加，揆諸前開法律規定，並無不合，均應
    准許。
二、本件被告經合法通知，無正當理由未於言詞辯論期日到場，
    核無民事訴訟法第386 條各款所列情形，爰依原告之聲請，
    由其一造辯論而為判決。
貳、實體方面：
一、原告主張：原告周漢偉、周松哉分別為1081-35 、1081-46
    地號土地之共有人，被告為如附圖編號Ｂ所示之鐵皮平房、
    編號Ｃ所示之樹木、編號Ｄ所示之無屋頂平房、編號Ｅ所示之
    水泥圓槽、編號Ｆ所示之水泥圓槽、編號Ｇ所示門牌號碼臺南
    市○○區○○里○○00號未辦理保存登記之磚造平房（下稱系爭建
    物）、編號Ｈ之花圃、編號Ｉ之花圃之所有權人及事實上處分
    權人，被告徐咏歆、徐志豪為如附圖編號Ａ所示之鐵圍籬（
    下合稱系爭地上物）之所有權人，渠等未得原告及其他共有
    人之同意，亦無任何合法權源，無權占用系爭土地，爰依民
    法第767 條第1 項規定，提起本件訴訟，請求被告拆除系爭
    地上物，將該部分土地返還予原告及其他共有人等語。並聲
    明：如主文第1 項至第3 項所示。
二、被告方面：
  ㈠被告陳瑞祥則以：伊於民國58年間與伊父親即訴外人陳美老
    簽訂如證物二所示之契約書，約定由伊購買陳美老所有坐落
    臺南市○○區○里段000000地號土地（下稱1081-5地號土地）
    。嗣1081-5地號土地經地政機關為地號整編，業已新編為同
    段1081-97 、1081-98 、0000-000、0000-000、0000-000、
    0000-000、0000-000、0000-000、0000-000，並由伊按年繳
    納地價稅，故系爭建物實係坐落在1081-5地號土地，而非系
    爭土地上，系爭建物並非無權占有他人土地等語，資為抗辯
    。並聲明：原告之訴駁回。
  ㈡被告陳瑞成則以：系爭建物並非無權占有系爭土地，而係因
    地政機關地號登記有誤所致等語，資為抗辯。並聲明：原告
    之訴駁回。
  ㈢被告陳永泰則以：本件是上二代的事情，細節伊不清楚等語
    ，資為抗辯。並聲明：原告之訴駁回。
  ㈣被告陳清娥則以：系爭建物係伊父母向他人購買，伊也不清
    楚系爭建物占有使用系爭土地之原因等語，資為抗辯。並聲
    明：原告之訴駁回。
  ㈤被告陳輝男、徐咏歆、徐志豪、李明陽、李進榮、周李珍嬌
    、李保興、陳黃請、陳永昌、陳玉釧、陳姿伶、陳永豐均未
    於言詞辯論期日到場，亦未提出書狀作任何聲明或陳述。
三、兩造不爭執事項（見本院卷二第14頁至第16頁）：
  ㈠1081-35 地號土地（面積675 平方公尺）為原告周漢偉與訴
    外人周炳勳、周炳昌、周葉春美所共有，原告周漢偉之應有
    部分為00000000分之0000000 。
  ㈡1081-46 地號土地（面積1,250 平方公尺），為原告周松哉
    與周炳勳、訴外人黃富雄、郭周月華、李周月梅、周陳春金
    、吳惠微所共有，原告周松哉之應有部分為10000 分之3638
    。
  ㈢系爭土地上坐落有系爭建物，臺南市政府財政稅務局房屋稅
    籍資料如附表所示。
  ㈣1081-35 地號土地略呈梯形，如附圖編號Ａ所示為訴外人陳清
    梅搭建之高約1.5 米、長約4 米鐵圍籬、編號Ｂ所示為一鐵
    皮搭建平房，先前作為豬舍使用，現為廢棄狀態、編號Ｄ所
    示為一無屋頂之磚造平房，現為廢棄狀態；1081-46 地號土
    地略呈Ｔ形，如附圖編號Ｇ所示為系爭建物，現無人居住使用
    ，編號Ｉ、Ｈ所示為花圃，現種植花卉使用。
  ㈤陳林錦84年5 月11日死亡後，由其配偶陳美老、子女即陳清
    梅、被告陳清娥、陳瑞成、陳輝男、陳瑞祥繼承；陳美老85
    年10月23日死亡後，再由其子女即陳清梅、被告陳清娥、陳
    瑞成、陳輝男、陳瑞祥、訴外人李陳鈕、陳瑞茂繼承；陳瑞
    茂100 年12月17日死亡，由其配偶即被告陳黃請、子女即被
    告陳永昌、陳玉釧、陳姿伶、陳永泰、陳永豐繼承；陳清梅
    於102 年3 月14日死亡後，由其子女即被告徐咏歆、徐志豪
    繼承；李陳鈕於104 年2 月21日死亡後，由其子女即被告李
    明陽、李進榮、周李珍嬌、李保興繼承。
四、兩造爭執事項（見本院卷二第16頁）：
  ㈠原告依民法第767 條第1 項規定，請求被告將1081-35 地號
    土地上之地上物除去，將土地交還原告周漢偉及其他共有人
    ，有無理由？
  ㈡原告依民法第767 條第1 項規定，請求被告將1081-46 地號
    土地上之地上物除去，將土地交還原告周松哉及其他共有人
    ，有無理由？
五、本院得心證之理由：
  ㈠系爭地上物係無權占有使用系爭土地：
  ⒈按所有權人對於無權占有或侵奪其所有物者，得請求返還之
    。對於妨害其所有權者，得請求除去之；各共有人對於第三
    人，得就共有物之全部為本於所有權之請求。但回復共有物
    之請求，僅得為共有人全體之利益為之，民法第767 條第1
    項前、中段、第821 條分別定有明文。又以無權占有為原因
    ，請求返還所有物之訴，被告以非無權占有為抗辯者，原告
    於被告無權占有之事實，無舉證責任，被告應就其取得占有
    ，係有正當權源之事實證明之（最高法院72年度台上字第15
    52號判決意旨參照）。而未辦理建物第一次所有權登記以前
    ，房屋所有權屬於出資興建之原始建築人（最高法院97年度
    台上字第2158號、104 年度台上字第1985號判決意旨參照）
    ，是未辦保存登記建物之所有權人應為出資興建之原始建築
    人。復按房屋之拆除，為事實上之處分行為，未經辦理所有
    權第一次登記之建物，僅所有人或有事實上處分權之人，方
    有拆除之權限（最高法院97年度台上字第1101號判決意旨參
    照）。
  ⒉原告主張其為系爭土地之共有人，業據提出與所述相符之系
    爭土地登記謄本為證（見賭字卷第19頁至第21頁、第29頁至
    第31頁），被告對上開事實雖不予爭執，然辯稱：系爭建物
    係坐落在被告陳瑞祥所有1081-5地號土地，而非系爭土地上
    ，地政機關地號登記有誤，系爭建物並非無權占用他人土地
    等語，經查：
  ⑴1081-35 地號土地略呈梯形、1081-46 地號土地略呈Ｔ形，如
    附圖編號Ａ所示為陳清梅搭建之高約1.5 米、長約4 米鐵圍
    籬、編號Ｂ所示為鐵皮搭建平房，先前作為豬舍使用，現為
    廢棄狀態、編號Ｃ所示為樹木、編號Ｄ所示為無屋頂之磚造平
    房，現為廢棄狀態、編號Ｄ所示為無屋頂之平房、編號Ｅ、Ｆ
    所示為水泥圓槽、編號Ｇ所示為系爭建物，現無人居住使用
    ，編號Ｉ、Ｈ所示為花圃，現種植花卉使用等情，有現場照片
    、空照圖及本院勘驗筆錄附卷可稽（見補字卷第25頁至第27
    頁，本院卷一第245 頁至第247 頁、第263 頁、第267 頁）
    ，並經本院囑託臺南市佳里地政事務所測量繪製土地複丈成
    果圖，足認系爭地上物確實係坐落於原告與他人共有之系爭
    土地上。
  ⑵本院職權函詢臺南佳里地政事務所有關系爭地上物所坐落之
    土地是否曾經地號整編或自其他地號分割、1081-5地號土地
    是否亦曾經地號整編或自其他地號分割、於58年間1081-5地
    號土地坐落位置是否即為如附圖編號Ａ至Ｉ所示系爭地上物所
    坐落之土地，該所函稱：「經查旨揭1081-35 及1081-46地
    號於56年6 月26日分別由1081-4、1081-3地號因實施平均地
    權公共使用預定地分割逕為登記完成，與同段1081-5地號無
    涉」等語，有該所108 年3 月7 日所測量字第1080019476號
    函在卷可佐（見本院卷二第115 頁），與上開函文檢附之10
    81-5地號土地登記公務用謄本記載：「地上建物建號：佳里
    5509，其他登記事項：因分割增加地號：1081-94 至0000-0
    00段」等內容（見本院卷二第133 頁）對照觀之，足見系爭
    土地於56年間係因實施平均地權公共使用預定地之原因分割
    後逕為登記，登記原因與1081-5地號土地嗣分割出多筆土地
    乙節並無關連，且1081-5地號土地上亦坐落有5509建號建物
    ，而被告復未能舉證證明系爭土地及1081-5地號土地有何登
    記錯誤之情事，是被告執此為辯，即難憑採。
  ⑶更何況，觀諸被告提出之第146 號、第495 號營建執照暨營
    照執照申請書、建築物概要均記載建築土地坐落1081-5地號
    土地等語（見本院卷一第193 頁至第207 頁、第213 頁至第
    227 頁），核與承諾書記載「土地坐落及地號：1081-5號
    、面積：876 平方公尺、承諾面積：876 平方公尺，右記
    土地係本人所有，此次承諾台端在該地上興建磚造加強平房
    貳棟屬實……土地所有權人：陳美老，52年2 月10日」、土地
    使用證明書記載：「茲有陳林錦在本人所有1081-5號土地內
    建築磚造住宅1 棟，業經本人完全認定，特此證明，基地主
    ：陳美老，45年10月2 日」之內容相符（見本院卷一第209 
    頁、第229 頁），益徵該等建物所坐落之基地為1081-5地號
    土地，而非系爭土地，然本件原告起訴請求被告拆除之標的
    為系爭地上物，並非上開建物，是被告雖提出1081-5地號土
    地之買賣契約書、土地增值稅聯單、106 、107 年地價稅轉
    帳繳納通知為證（見本院卷二第71頁至第79頁）辯稱非無權
    占有云云，然上開證據與本件訴訟標的之事實無關，自難據
    以認定系爭地上物係有權占有使用系爭土地。
  ⑷又如附圖編號Ａ所示之鐵圍籬為陳清梅所搭建、編號Ｇ所示系
    爭建物之納稅義務人為被告陳永泰、陳瑞成、陳輝男、陳瑞
    祥及陳林錦；陳林錦84年5 月11日死亡後，由其配偶陳美老
    、子女即陳清梅、被告陳清娥、陳瑞成、陳輝男、陳瑞祥繼
    承；陳美老85年10月23日死亡後，再由其子女即陳清梅、被
    告陳清娥、陳瑞成、陳輝男、陳瑞祥、訴外人李陳鈕、陳瑞
    茂繼承；陳瑞茂100 年12月17日死亡，由其配偶即被告陳黃
    請、子女即被告陳永昌、陳玉釧、陳姿伶、陳永泰、陳永豐
    繼承；陳清梅於102 年3 月14日死亡後，由其子女即被告徐
    咏歆、徐志豪繼承；李陳鈕於104 年2 月21日死亡後，由其
    子女即被告李明陽、李進榮、周李珍嬌、李保興繼承等情，
    為兩造所不爭執，業如前述，依上開說明，如附圖編號Ｇ所
    示之系爭建物，就陳林錦出資興建而原始取得部分，由被告
    共同繼承取得事實上處分權、如附圖編號Ａ所示之鐵圍籬為
    被告徐咏歆、徐志豪之母陳清梅出資興建後由其等共同繼承
    取得事實上處分權等情，即堪認定。
  ⑸被告共有如附圖編號Ｂ至Ｉ所示之鐵皮平房、樹木、無屋頂之
    平房、水泥圓槽、系爭建物、花圃及被告徐咏歆、徐志豪共
    有如附圖編號Ａ之鐵圍籬，客觀上既占有原告與他人所共有
    之系爭土地，被告復未提出其他證據足以證明系爭地上物係
    有權占有系爭土地之事實，難認已盡舉證之責。從而，原告
    請求被告拆除如附圖編號Ｂ至Ｉ所示之鐵皮平房、樹木、無屋
    頂之平房、水泥圓槽、系爭建物、花圃，及被告徐咏歆、徐
    志豪拆除如附圖編號Ａ之鐵圍籬，並將上開土地騰空返還予
    原告及其他共有人，應屬有據。
六、綜上所述，原告依民法第767 條第1 項前段、中段、第821
    條之規定，請求被告應將如附圖編號Ｂ所示之鐵皮平房、編
    號Ｃ所示之樹木、編號Ｄ所示之無屋頂平房、編號Ｅ所示之水
    泥圓槽、編號Ｆ所示之水泥圓槽、編號Ｇ所示面積38平方公尺
    之磚造平房拆除，並將上開土地返還原告周漢偉及其他共有
    人；被告應將如附圖編號Ｇ面積195 平方公尺之磚造平房、
    編號Ｈ之花圃、編號Ｉ之花圃拆除，並將上開土地返還原告周
    松哉及其他共有人；被告徐咏歆、徐志豪應將如附圖編號Ａ
    所示之鐵圍籬拆除，並將上開土地返還原告周漢偉及其他共
    有人，均為有理由，應予准許。
七、原告陳明願供擔保請為宣告假執行，經核與法律規定相符，
    爰酌定相當之擔保金額准許之。
八、本件事證已臻明確，兩造其餘攻擊防禦方法及所提證據，經
    本院斟酌後，認為與本件判決結果不生影響，爰不予逐一論
    列，附此敘明。
九、訴訟費用負擔之依據：民事訴訟法第78條、第85條第1 項。
中　　華　　民　　國　 108　　年　　7 　　月　　31　　日
                  民事第四庭  審判長法  官  李杭倫

                                    法  官  盧亨龍

                                    法  官  王鍾湄
以上正本係照原本作成。
如對本判決上訴，須於判決送達後20日內向本院提出上訴狀。
如委任律師提起上訴者，應一併繳納上訴審裁判費。
中　　華　　民　　國　 108　　年　　8 　　月　　8 　　日
                                    書記官  蘇嬿合

     附表：

門牌號碼臺南市○○區○○里○○00號房屋稅籍資料       納稅義務人 稅籍牌號   稅籍編號 構造別 持分比率 起課年月  被告陳永泰   1335 00000000000 加強磚造 100000分之25000 無  被告陳瑞成   1335 00000000000 加強磚造 100000分之25000 無  被告陳輝男   1335 00000000000 加強磚造 100000分之25000 無  被告陳瑞祥   1335 00000000000 加強磚造 100000分之25000 無 訴外人陳林錦   1334 00000000000 木石磚造（雜木） 100000分之100000 47年7 月